【裁判字號】    90,上訴,1555
【裁判日期】    900607
【裁判案由】    違反槍砲彈藥刀械管制條例
【裁判全文】
臺灣高等法院刑事判決                            九十年度上訴字第一五五五號
    上  訴  人
    即  被  告  甲○○
右上訴人因違反槍砲彈藥刀械管制條例案件，不服臺灣板橋地方法院九十年度訴緝字
第七號，中華民國九十年四月二日第一審判決（起訴案號：臺灣板橋地方法院檢察署
八十八年度偵字第二三四七四號）提起上訴，本院判決如左：
    主  文
上訴駁回。
    事  實
一、甲○○曾因違反麻醉藥品管理條例案件，於民國八十四年間經台灣板橋地方法院
    判處有期徒刑四月確定，於八十五年六月二十八日執行完畢，另因逃亡案件，於
    八十五年間為陸軍步兵第二二六師司令部經台灣板橋地方法院判處有期徒刑十月
    確定，又因違反麻醉藥品管理條例案件，於八十六年間經台灣板橋地方法院判處
    有期徒刑五月確定，並據台灣板橋地方法院就上開二案件所宣告之刑，合併定其
    應執行之刑有期徒刑一年二月確定，於八十六年八月二十七日執行完畢，素行不
    良，詎不知悛悔，於八十八年十月十五日某時，在臺北縣三重市重陽橋下，收受
    綽號「坤城」之二十餘歲成年男子（真實姓名、詳細年籍均不詳）所交付，並寄
    其保管之仿ＢＥＲＥＴＴＡ廠半自動手槍改造可發射子彈具殺傷力之手槍（送鑑
    管制編號：0000000000號）一支（內含彈匣一個）、仿ＧＬＯＣＫ廠
    半自動手槍改造可發射子彈具殺傷力之手槍（送鑑編號：0000000000
    號）一支（內含彈匣一個），及無殺傷力仿ＢＥＲＥＴＴＡ廠半自動手槍製造之
    金屬玩具手槍（送鑑編號：0000000000）一支（內含彈匣一個，惟因
    此一槍枝不具殺傷力而不構成後述之犯罪）後，未經許可，將前開具殺傷力之改
    造手槍二支連同不具殺傷力之金屬玩具手槍一支，受寄藏放在臺北縣三重市○○
    街二二五巷三四號樓梯間之角落內；迨至八十八年十月十八日晚上十一時三十分
    許，甲○○攜帶上開槍枝欲送交「坤城」所指定之人，途經臺北縣三重市○○○
    路五十巷六號前為警查獲，並自甲○○之手提袋中起出前開槍枝三支及彈匣扣案
    。
二、案經臺北市政府警察局中正第一分局移請臺灣板橋地方法院檢察署檢察官偵查起
    訴。
  理  由
一、右揭事實，業據被告甲○○坦承不諱，並有前開手槍扣案可資佐證，又前開槍枝
    經送鑑結果，其一係仿ＢＥＲＥＴＴＡ廠半自動手槍製造之金屬玩具手槍更換土
    造金屬槍管而成之改造手槍（送鑑管制編號：0000000000號），機械
    性能良好，可擊發適用子彈，認具殺傷力，其一為仿ＧＬＯＣＫ廠半自動手槍製
    造之金屬玩具手槍（槍身為塑膠材質）更換土造金屬槍管而成之改造手槍（送鑑
    管制編號：0000000000號），機械性能良好，可擊發適用子彈，認具
    殺傷力），至於仿ＢＥＲＥＴＴＡ廠半自動手槍製造之金屬玩具手槍（送鑑編號
    ：0000000000）一支，未發現改造情形，槍管為塑膠材質，且內具阻
    鐵，無法供擊發子彈使用，認不具殺傷力，有內政部警政署刑事警察局八十八年
    十月二十八日刑鑑字第一一○三四五號鑑驗通知書附卷足稽，綜上被告寄藏可發
    射子彈具有殺傷力之改造手槍二支，事證明確，犯行堪予認定。
二、按可發射子彈具有殺傷力之改造手槍係屬槍砲槍藥刀械管制條例第四條第一項第
    一款所列槍砲，依同條例第五條規定，非經中央主管機關許可，不得製造、販賣
    、運輸、持有、寄藏及陳列，被告甲○○未經許可，寄藏可發射子彈具有殺傷力
    之改造手槍之行為，係犯槍砲彈藥刀械管制條例第十一條第四項之未經許可，寄
    藏其他可發射子彈具有殺傷力之改造手槍罪。又槍砲彈藥刀械管制條例第十一條
    第四項係將「持有」與「寄藏」為分別之處罰規定，則單純之「持有」，固不包
    括「寄藏」，但「寄藏」之受人委託代為保管，其保管之本身所為之「持有」，
    既係「寄藏」之當然結果，不另予論罪。被告犯罪後，槍砲彈藥刀械管制條例第
    十一條雖於八十九年七月五日修正公布，惟第十一條之修正僅止於其第一項補載
    舊法漏列之文字，不生比較新舊法何者有利於被告之問題，自應依刑法第二條第
    一項前段規定，適用裁判時之法律。又查被告曾因違反麻醉藥品管理條例案件，
    於八十四年間經台灣板橋地方法院判處有期徒刑四月確定，於八十五年六月二十
    八日執行完畢，另因逃亡案件，於八十五年間為陸軍步兵第二二六師司令部判處
    有期徒刑十月確定，又因違反麻醉藥品管理條例案件，於八十六年間經台灣板橋
    地方法院判處有期徒刑五月確定，並據台灣板橋地方法院就上開二案件所宣告之
    刑，合併定其應執行之刑有期徒刑一年二月確定，於八十六年八月二十七日執行
    完畢，有臺灣高等法院檢察署刑案紀錄簡覆表及本院被告全國前案紀錄表在卷可
    憑，其於五年以內再犯上開有期徒刑以上之罪，為累犯，應依刑法第四十七條規
    定加重其刑。
三、末按槍砲彈藥刀械管制條例第十九條第一項對於犯同條例第七條、第八條、第十
    條、第十一條、第十二條第一項至第三項、第十三條第一項至第三項之罪，經判
    處有期徒刑者，雖定有一律宣付強制工作三年之規定，然此一規定因排除法院酌
    情裁量之權，業據司法院大法官會議以第四百七十一號解釋宣示「上開條項之規
    定不問對行為人有無預防矯治其社會危險性之必要，一律宣付強制工作三年，限
    制其中不具社會危險性之受處分人之身體、自由部分，其所採措施與所欲達成預
    防矯治之目的及所需程度，不合憲法第二十三條所定之比例原則。犯上開條例第
    十九條所定之罪，不問對行為人有無預防矯治其社會危險性之必要，一律宣付強
    制工作三年之部分，與本解釋意旨不符，應自本解釋公布之日起不予適用」。本
    件被告固犯槍砲彈藥刀械管制條例第十一條第四項之罪經判處有期徒刑，但其係
    因受他人之託代為保管，未持以另犯他罪，魚肉鄉民，復無從據以遽認其有犯罪
    之習性，或以犯罪為業，抑或因遊蕩或懶惰成習而犯罪，尚乏藉強制工作以矯治
    其社會危險性之必要，乃依比例原則並參照大法官會議前開解釋意旨，未為於刑
    之執行完畢或赦免後，令入勞動場所，強制工作之諭知，特此陳明。
四、原審認被告罪證明確，援引槍砲彈藥刀械管制條例第十一條第四項，刑法第十一
    條前段、第二條第一項前段、第四十七條、第四十二條第二項、第三十八條第一
    項第一款，罰金罰鍰提高標準條例第二條，現行法規所定貨幣單位折算新臺幣條
    例第二條之規定，並審酌被告正值青壯之年，即有多次犯罪紀錄，素行不良，猶
    不知悛悔，無視法令禁制，寄藏槍枝，對於社會治安危害匪淺，甚為可訾，應予
    非難，兼衡其寄藏槍枝之數量，寄藏期間未持以另犯他罪，及犯後供認無隱，態
    度良好等一切情狀，量處有期徒刑一年十月，併科罰金新臺幣十二萬元，並諭知
    併科罰金易服勞役之折算標準。另敘明扣案之仿ＢＥＲＥＴＴＡ廠半自動手槍改
    造可發射子彈具殺傷力之手槍（送鑑管制編號：0000000000號）一支
    （含彈匣一個）、仿ＧＬＯＣＫ廠半自動手槍改造可發射子彈具殺傷力之手槍（
    送鑑管制編號：0000000000號）一支（含彈匣一個），均屬違禁物，
    不問為何人所有，均應依刑法第三十八條第一項第一款規定，宣告沒收。前揭另
    一扣案玩具手槍（送鑑管制編號：0000000000號），不具殺傷力，不
    在槍砲彈藥刀械管制條例禁制之列，非屬違禁物，被告寄藏之，既不成罪，毋庸
    為沒收之諭知。又被告係因受他人之託代為保管，未持以另犯他罪，魚肉鄉民，
    復無從據以遽認其有犯罪之習性，或以犯罪為業，抑或因遊蕩或懶惰成習而犯罪
    ，尚乏藉強制工作以矯治其社會危險性之必要，乃依比例原則並參照大法官會議
    前開解釋意旨，未宣告刑之執行完畢或赦免後，令入勞動場所，強制工作。原審
    認事用法，並無不合，量刑亦屬妥當，被告上訴意旨雖坦承犯罪，惟指稱原審量
    刑過重云云，其上訴無理由，應予駁回。
據上論斷，應依刑事訴訟法第三百六十八條，判決如主文。
本案經檢察官吳慎志到庭執行職務。
中    華    民    國     九十     年       六       月        七        日
                          臺灣高等法院刑事第十七庭
                              審判長法  官  陳  正  雄
                                    法  官  許  宗  和
  法  官  許  錦  印
右正本證明與原本無異。
如不服本判決應於收受送達後十日內向本院提出上訴書狀，其未敘述上訴之理由者並
得於提起上訴後十日內向本院補提理由書（均須按他造當事人之人數附繕本）。
                                    書記官  黃  德  煌
中    華    民    國     九十     年       六       月        八        日
附錄本判決論罪科刑法條：
槍砲彈藥刀械管制條例第十一條
未經許可，製造、販賣或運輸第四條第一項第一款所稱其他可發射金屬或子彈具有殺
傷力之各式槍砲者，處五年以上有期徒刑，併科新臺幣一千萬元以下罰金。
未經許可，轉讓、出租或出借前項所列槍砲者，處三年以上十年以下有期徒刑，併科
新臺幣七百萬元以下罰金。
意圖供自己或他人犯罪之用，而犯前二項之罪者，處無期徒刑或七年以上有期徒刑，
併科新臺幣一千萬元以下罰金。
未經許可，持有、寄藏或意圖販賣而陳列第一項所列槍砲者，處一年以上七年以下有
期徒刑，併科新臺幣七百萬元以下罰金。
第一項至第三項之未遂犯罰之。


司法院資訊處製作；財團法人民間司法改革基金會備份。
